臺灣高雄地方法院刑事判決　　　　　　　　　　　　九十一年度訴字第二二二四號
　　公　訴　人　臺灣高雄地方法院檢察署檢察官
　　被　　　告　丙○○
右列被告因偽造文書等案件，經檢察官提起公訴（九十一年度偵字第一二九九一號）
及移送併案審理（九十一年度偵字第一二九九○號），本院判決如左：
    主  文
丙○○連續行使偽造私文書，足以生損害於他人，處有期徒刑壹年。扣案偽造之「李
文忠」國民身分證壹張、如附表所示偽造之信用卡柒張及附著於附表所示簽帳單上偽
造之「李文忠」署名拾枚，均沒收之。
    事  實
一、丙○○明知持信用卡至特約商店簽帳消費，係由發卡銀行先行墊付消費款項，再
    由信用卡持卡人依約清償，竟於民國八十九年十月十五日，依不詳報紙分類廣告
    與綽號「阿吉」之不詳姓名成年男子取得聯繫後，雙方即共同基於偽造國民身分
    證之犯意聯絡，由丙○○提供自己之照片一張，於同年十一月間在高雄市○○路
    「青年書局」前，向綽號「阿吉」者以新台幣一萬五千元之價格，購買偽造之「
    李文忠」身分證一張（身分證字號：Ｚ000000000號，黏貼丙○○之照
    片）；另以每張六千元之價格購得如附表所示偽造之信用卡七張。丙○○取得上
    開偽造之信用卡後，即基於意圖為自己不法所有及行使偽造私文書及國民身分證
    之概括犯意，先在各信用卡背面偽簽「李文忠」之署名，並分別持各該偽造信用
    卡及國民身分證於附表所示之時間、地點至各商店、銀行購物消費或預借現金（
    購物消費時並未出示偽造之身分證），而向各商家或銀行之人員行使之。並分別
    在附表所示之一式二聯簽帳單上偽簽「李文忠」之署名，並持該偽造之簽帳單分
    別向該商店或銀行之服務人員行使，使上開商店或銀行之服務人員誤以為丙○○
    為真正之持卡人，而順利消費如附表所示之款項或預借之現金，足以生損害於發
    卡銀行及「李文忠」，以及真正持卡人丁○○、己○○、戊○○、乙○○、辛○
    ○、甲○○及庚○○等人。嗣於九十年三月二日上午十一時許，在位於高雄縣鳳
    山市○○○路一０五號之台新銀行鳳山分行，丙○○復持卡號00000000
    0000000偽造信用卡，以同一手法向該行辦理預借現金時，為該行職員藍
    欣蓉、邱賢望發覺該信用卡係偽造，當場報警查獲，並於丙○○身上起出如附表
    所示之偽造信用卡七張、偽造之「李文忠」身分證一張及花用剩餘之贓款一萬二
    千七百元。
二、案經台新國際商業銀行股份有限公司告訴暨高雄縣警察局鳳山分局報告臺灣高雄
    地方法院檢察署檢察官偵查起訴。
    理  由
一、訊據被告丙○○對於右犯罪事實均坦承不諱，核與被害人己○○、丁○○、辛○
    ○（見警訊筆錄）、戊○○、庚○○及甲○○（見本院九十一年十月三日筆錄）
    指述之情節相符，並據證人即台新銀行鳳山分行行員藍欣蓉、邱賢望於警訊中證
    述明確。且被告所持用之「李文忠」國民身分證一張及如附表所示之信用卡七張
    ，確係偽造等情，復有內政部警政署刑事警察局九十一年九月五日刑鑑字第○九
    一○二三四七八一號鑑定通知書、台新銀行九十一年九月三日台新信卡字第九一
    ○二三○號函及英商渣打銀行台北分行九十一年九月三日（九一）渣信字第一一
    三九號函各一份在卷可佐。此外復有偽造之「李文忠」身分證一張，如附表所示
    偽造之信用卡七張，及如附表所示之簽帳單十張扣案，以及贓物認領保管單一紙
    （被告身上查扣之剩餘贓物業經台新銀行領回）附卷可資佐證，本件事證明確，
    被告犯行洵堪認定。
二、按在信用卡背面簽名欄簽名，單純自形式上觀察，即足以表示信用卡之簽名者於
    信用卡有效期限內有權使用該信用卡之辨識及證明，並非依習慣或特約表示一定
    用意之證明，性質上係屬刑法第二百十條之私文書。又按依信用卡交易之過程，
    係持卡人向特約商店提示信用卡，由持卡人在簽帳單上簽名，確認交易之標的及
    金額，再由特約商店核對該信用卡之有效性及持卡人之身分同一性無訛後，特約
    商店即將該簽帳單送交聯合信用卡處理中心請款轉知發卡機構撥款，故簽帳單具
    有持卡人與特約商店之交易契約書之性質，並具有持卡人經由聯合信用卡處理中
    心請求發卡機構撥款之請求書或指示文件之性質，非僅具有處理內部事務之傳票
    性質；且在信用卡簽帳單上偽簽姓名，單從形式上觀察，即足以知悉其表示已收
    受特約商店所交付之交易標的物，含有收據之性質，故行為人冒用他人名義於信
    用卡簽帳單上簽名，亦非僅構成刑法第二百十七條第一項之偽造署押罪，而應構
    成刑法第二百十條之偽造私文書罪，被告偽造簽帳單之後，持向特約商店行使，
    自屬行使偽造私文書之行為。又被告提供自己之照片供「阿吉」偽造國民身分證
    ，係犯刑法第二百十二條之偽造特種文書罪。又被告犯罪後，刑法第二百零四條
    、第二百零五條業已修正，並就持偽造之信用卡犯罪設專條處罰，於九十年六月
    二十日公佈，同年六月二十二日施行。比較新舊法之結果，以舊法有利於被告，
    依刑法第二條第一項但書之規定，應適用最有利於被告之舊法處罰。是核被告冒
    「李文忠」之名刷卡購物或預借現金十次，及第十一次已著手於犯罪構成要件之
    實施，惟尚未順利借得現金而未遂即被查獲等情，係犯刑法第二百十六條之行使
    第二百十條之偽造私文書罪、行使第二百十二條之特種文書罪及第三百三十九條
    第一項、第三項詐欺取財既遂罪及未遂罪。被告與年籍不詳綽號「阿吉」之成年
    男子，就上開偽造特種文書之犯行具有犯意聯絡及行為負擔，為共同正犯。被告
    在信用卡背面及簽帳單上偽造「李文忠」署名為偽造私文書之部分行為，偽造私
    文書後復加以行使，及偽造特種文書後又持以行使，其偽造之低度行為均為行使
    之高度行為所吸收，均不另論罪。被告於預借現金時同時持偽造之簽帳單及偽造
    之國民身分證予以行使，係一行為觸犯行使偽造私文書及行使偽造特種文書罪，
    為想像競合犯，依刑法第五十五條前段，應從重之行使偽造私文書罪處斷。被告
    先後多次行使偽造私文書及詐欺取財之行為，時間緊接，所犯罪名相同，顯均係
    基於概括之犯意為之，應依連續犯之規定論以一罪，依連續行使偽造私文書及連
    續詐欺取財既遂罪論，並依法加重其刑。被告行使偽造私文書之目的，意在詐欺
    取財，是其所犯行使偽造私文書及詐欺取財二罪間，有方法、目的之牽連關係，
    應從一重依連續行使偽造私文書罪處斷。
三、公訴人雖認綽號「阿吉」之不詳姓名成年男子與被告二人，就行使偽造私文書及
    詐欺取財之犯行間，亦應論以共同正犯，惟依被告之供述，「阿吉」僅係提供偽
    造之信用卡及國民身分證予其使用，而綜觀卷內之相關資料，並無法證明「阿吉
    」有共同參與刷卡及詐騙之行為，亦不能證明被告刷卡消費所得財物，由被告與
    「阿吉」二人均分，是尚難認被告與不詳姓名年籍之成年男子「阿吉」就行使偽
    造私文書及詐欺取財之犯行，亦具有犯意聯絡及行為分擔，公訴人此部分認定容
    有誤會，併此敘明。爰審酌被告持用偽造之信用卡刷卡消費，損及真正持卡人及
    發卡銀行之權益，影響金融交易秩序，助長社會層出不窮之偽造信用卡歪風，惡
    性非輕，且其刷卡金額計十六萬五千五百七十七元（其中十三萬元為預借現金）
    ，及犯罪後坦承犯行，態度尚稱良好等一切情狀，量處如主文所示之刑。又偽造
    之「李文忠」國民身分證一張及如附表所示偽造之信用卡七張為被告所有，且係
    供本案犯罪所用之物，應依刑法第三十八條第一項第二款之規定沒收之；又偽造
    之信用卡既已沒收，其上偽造之「李文忠」署名共七枚，不另為沒收之諭知。另
    如附表所示之簽帳單之客戶存根聯十張未據扣案，不能證明尚屬存在，為免日後
    執行之困難，爰不為沒收之宣告；再如附表所示之簽帳單之商店留存聯十張，為
    各商店、銀行留存之卷證資料，亦不為沒收之諭知，惟附著其上「李文忠」之署
    名共十枚既屬偽造，自仍應依刑法第二百十九條之規定，宣告沒收之。
據上論斷，應依刑事訴訟法第二百九十九條第一項前段，刑法第二條第一項但書、第
五十六條、第二百十六條、第二百十條、第二百十二條、第三百三十九條第一項、第
五十五條、第二百十九條、第三十八條第一項第二款，罰金罰鍰提高標準條例第一條
前段，判決如主文。
中      華      民      國      九十一    年     十      月    三十一   日
                                  臺灣高雄地方法院刑事第七庭
                                      審判長法  官  陳志銘
                                            法  官  陳信旗
                                            法  官  高英賓
右正本證明與原本無異。
如不服本判決，應於判決送達後十日內，向本院提出上訴狀。
                                            書記官  林雯琪
中      華      民      國      九十一    年     十      月    三十一   日
        附      表
┌────┬────────┬────┬─────┬─────┬────┐
│發卡銀行│  卡       號   │刷卡時間│ 刷卡地點 │金額(新台 │偽造之李│
│        │                │        │          │幣)       │文忠署名│
│        │                │        │          │          │各壹枚  │
├────┼────────┼────┼─────┼─────┼────┤
│        │                │90.3.1  │華僑商業銀│30000     │附於編號│
│        │                │        │行岡山分行│          │0000000 │
│        │                │        │          ││簽帳單上│
│        │                ├────┼─────┼─────┼────┤
│渣打銀行│0000000000000000│90.3.1  │順發廣場五│305       │附於批次│
│        │                │        │甲店      │          │號碼271 │
│        │                │        │          │          │簽帳單上│
│        │                ├────┼─────┼─────┼────┤
│        │                │90.3.1  │漢神百貨公│13200     │附於批次│
│        │                │        │司        │          │號碼506 │
│        │                │        │          │          │簽帳單上│
├────┼────────┼────┼─────┼─────┼────┤
│        │                │90.3.1  │大眾商業銀│20000     │附於編號│
│        │                │        │行右昌分行│          │0000000 │
│        │                │        │          │          │簽帳單上│
│        │                ├────┼─────┼─────┼────┤
│        │      │90.3.1  │台新銀行高│40000     │附於編號│
│        │                │        │雄分行    │          │0000000 │
│        │                │        │          │          │簽帳單上│
│        │                ├────┼─────┼─────┼────┤
│渣打銀行│0000000000000000│90.3.1  │大阪精品百│1572      │附於編號│
│        │                │        │貨五甲店  │          │6450簽帳│
│        │                │        │          │          │單上    │
│        │                ├────┼─────┼─────┼────┤
│        │                │90.3.1  │港都加油站│500       │附於編號│
│        │                │        │          │          │071簽帳 │
│        │                │        │          │          │單上    │
│        │                ├────┼─────┼─────┼────┤
│        │                │90.3.1  │三和銀樓珠│20000     │附於批次│
│        │                │        │寶有限公司│    │號碼057 │
│        │                │        │          │          │簽帳單上│
├────┼────────┼────┼─────┼─────┼────┤
│渣打銀行│0000000000000000│90.3.2  │台新銀行高│40000     │附於編號│
│        │                │        │雄分行    │          │0000000 │
│        │                │        │          │          │簽帳單上│
├────┼────────┼────┼─────┼─────┼────┤
│        │                │90.3.2  │台新銀行高│35000     │附於編號│
│        │                │        │雄分行    │          │0000000 │
│        │                │        │          │          │簽帳單  │
│台新銀行│0000000000000000├────┼─────┼─────┼────┤
│        │                │        │台新銀行鳳│(未得逞)  │        │
│        │                │90.3.2  │山分行    │          │        │
├────┼────────┼────┼─────┼─────┼────┤
│台新銀行│0000000000000000│未使用  │          │          │        │
├────┼────────┼────┼─────┼─────┼────┤
│台新銀行│0000000000000000│未使用  │          │          │        │
├────┼────────┼────┼─────┼─────┼────┤
│台新銀行│0000000000000000│未使用  │          │          │        │
└────┴────────┴────┴─────┴─────┴────┘
附錄本案論罪科刑法條全文：
刑法第三百三十九條：
意圖為自己或第三人不法之所有，以詐術使人將本人或第三人之物交付者，處五年以
下有期徒刑、拘役或科或併科一千元以下罰金。
以前項方法得財產上不法之利益或使第三人得之者亦同。
前二項之未遂犯罰之。
刑法第二百十條：
偽造、變造私文書，足以生損害於公眾或他人者，處五年以下有期徒刑。
刑法第二百十二條：
偽造、變造護照、旅券、免許證、特許證及關於品行、能力服務或其他相
類之證書、介紹書，足以生損害於公眾或他人者，處一年以下有期徒刑、
拘役或三百元以下罰金。
刑法第二百十六條：
行使第二百十條至二百十五條之文書者，依偽造、變造文書或登載不實事項或使登載
